臺灣高雄地方法院民事判決　　　　　　 100年度簡上字第76號
上　訴　人　0000-0000.
　　　　　　0000-0000.
共　　　同 
訴訟代理人　鍾夢賢律師
被　上訴人　0000-0000.
上列當事人間請求損害賠償事件，上訴人對於民國99年12月30日
本院高雄簡易庭99年度雄簡字第28號第一審判決提起上訴，本院
於民國100年6月9日言詞辯論終結，判決如下：
    主      文
上訴駁回。
第二審訴訟費用由上訴人負擔。
    事實及理由
一、本件被上訴人經合法通知，未於言詞辯論期日到場，核無民
    事訴訟法第386 條所列各款情形，爰依上訴人之聲請，由其
    一造辯論而為判決。
二、被上訴人起訴主張：伊與上訴人0000-0000Z（下稱上訴人Z
    ，民國79年4 月生）為表姊弟關係，上訴人0000-0000A（下
    稱上訴人A ）係上訴人Z 之母親。伊因求學之故寄居於上訴
    人位於高雄市○○區○○路3 段537 號12樓之2 之住處，與
    上訴人Z 分住不同房間。詎上訴人Z 分別於96年9 月中旬某
    日午時及同年10月中旬某日半夜某時，在上開住處之房間內
    ，違反伊意願，以身體強行壓制伊身體後，將陰莖插入伊陰
    道內，對伊為性交行為2 次（下稱系爭侵權行為）。上訴人
    Z 所為侵害伊之貞操權，致其受有非財產損害，應負侵權行
    為損害賠償責任，上訴人Z 於行為時為限制行為能力人，上
    訴人A 為其法定代理人，自應就伊所受損害，與上訴人Z 連
    帶負損害賠償責任，為此依民法第184 條第1 項前段、第18
    7 條第1 項、第195 條第1 項前段之規定，提起本訴，並於
    原審聲明：上訴人應連帶給付被上訴人新臺幣（下同）50萬
    元，及自起訴狀繕本送達翌日起至清償日止，按週年利率百
    分之5 計算之利息。
三、上訴人則以：被上訴人已於臺灣高雄少年法院（下稱少年法
    院）少年保護事件調查、審理時拋棄本件民事損害賠償請求
    權，且上訴人Z 與被上訴人為性交行為時，係男女朋友關係
    ，在得被上訴人同意之情況下發生，被上訴人之陳述前後不
    一，不無瑕疵，且上訴人Z 簽立切結書之真意，並非承認有
    強制性交行為，係避免日後麻煩，遭被上訴人及訴外人即被
    上訴人男友林桂弘設局才簽立，又被上訴人因遭少年法院法
    官裁定收容，又擔心可能將受感化教育，始於少年法院坦承
    犯行，書立悔過書等語，資為抗辯，並於原審聲明：(一)被上
    訴人第一審之訴駁回。(二)如受不利判決，願供擔保，聲請宣
    告免為假執行。
四、原審審理結果，認被上訴人第一審之請求為一部有理由，一
    部無理由，判決上訴人應連帶給付被上訴人15萬元及自98年
    11月13日起至清償日止，按週年利率百分之5 計算之利息，
    並駁回被上訴人第一審之訴其餘請求。上訴人不服，提起上
    訴，除援用原審之抗辯外，並於本院以：(1)被上訴人既稱上
    訴人Z 「拉」伊進房間，被上訴人為掙脫排除強制力，按理
    應依反方向掙脫、往反方向拉扯，始能對抗上訴人Z 之拉力
    ，惟依被上訴人所述反而係「推」上訴人Z ，勢必因上訴人
    Z 往房間方向之拉力加上被上訴人之推力，致2 人往同方向
    合2 人之拉推力而造成2 人身體堆疊或失控倒地受傷，被上
    訴人於警詢時之陳述，已有可疑。(2)上訴人Z 究係脫掉被上
    訴人衣褲或扯破伊裙子，被上訴人前後所述，亦有齟齬。(3)
    上訴人Z 若係色急攻心欲性侵被上訴人，以常人生活經驗，
    被上訴人既係穿著裙子，則逕將裙襬往上掀開即可達其進而
    脫卸內褲之目的，何需拉扯造成裙子下擺破損？實堪質疑。
    又果如被上訴人所述，上訴人Z 以身體壓住被上訴人，則勢
    必壓住被上訴人穿著的裙子，若強行扯下，必然造成整條裙
    子裂開，實無可能如被上訴人所述僅有裙子下擺小範圍破掉
    之情形，裙子既經扣押，非不得送請專業鑑定，判斷破損情
    形進而確認施力情形，而被上訴人究係在客廳看電視睡著或
    看書後疲累突遭上訴人Z 強制性交，前後所述時間、過程不
    一，亦有瑕疵。(4)被上訴人主張於96年10月中旬遭上訴人Z
    強制性交部分，依被上訴人所述，其於96年9 月中旬已遭上
    訴人Z 強制性交，依常理應會嚴鎖房門。且事發當時若如被
    上訴人所述上訴人A 不在家，則上訴人Z 應可在被上訴人房
    間強制性交得逞，何需強拉被上訴人到上訴人Z 之房間，被
    上訴人所述，核與常情不符，被上訴人就此部分侵權行為之
    事實，在少年法院調查時均無具體詳細之陳述，即難徒憑被
    上訴人在警詢時之陳述即信為真實。(5)若被上訴人於96年9
    月間起確遭上訴人Z 強制性交，而有創傷後壓力症候群，何
    以被上訴人於96年12月間仍能結交新男友，且繼續居住於上
    訴人住處，被上訴人之指述是否可信，殊堪質疑，自有對被
    上訴人進行精神鑑定之必要。(6)被上訴人於其所述遭上訴人
    Z 強制性交之後，尚於96年12月1 日、2 日、10日、16日與
    上訴人Z 於網際網路對話，內容甚為親暱，如被上訴人確有
    遭上訴人Z 強制性交，何以仍能與上訴人Z 如此親密之互動
    等語為辯。並聲明：(一)原判決不利上訴人部分廢棄。(二)上開
    廢棄部分，被上訴人第一審之訴駁回。被上訴人未於言詞辯
    論期日到場，惟提出書狀聲明：上訴駁回。至於被上訴人第
    一審敗訴部分，未據被上訴人上訴，已告確定，先予敘明。
五、本件爭點：
  (一)被上訴人是否於少年法院調查時拋棄本件民事損害賠償請求
    權？
  (二)上訴人Z 是否於96年9 月中旬某日午時及同年10月中旬某日
    半夜某時，對被上訴人為強制性交行為？
  (三)上訴人是否應連帶負侵權行為損害賠償責任？如是，賠償金
    額以若干為適當？
六、得心證理由：
  (一)被上訴人是否少年法院調查時拋棄本件民事損害賠償請求權
    ？
    上訴人抗辯被上訴人於少年法院調查時已為拋棄本件民事損
    害賠償請求權之意思表示云云，惟被上訴人否認之，經查：
    原審當庭勘驗少年法院97年度少調字第520 號妨害性自主事
    件於98年3 月24日調查程序之錄音，並無提及關於民事損害
    賠償之相關內容，有勘驗筆錄在卷可稽（原審卷第94頁），
    且被上訴人及上訴人Z 於少年法院調查時，均分別委任律師
    為告訴代理人及輔佐人，則被上訴人若確曾拋棄民事損害賠
    償請求權，此等重要事項，應無可能在少年法院調查事實完
    畢，就保護性進行調查徵詢上訴人處遇意見時，未為陳明並
    就被上訴人拋棄民事損害賠償請求權之意思表示要求記明筆
    錄。上訴人此部分抗辯，尚乏證據證明為真，自無足採。
  (二)上訴人Z 是否於96年9 月中旬某日午時及同年10月中旬某日
    半夜某時，對被上訴人為強制性交行為？
    1.按當事人主張有利於己之事實者，就其事實有舉證之責任
      ，民事訴訟法第277 條前段定有明文。次按原告對於自己
      主張之事實已盡證明之責後，被告對其主張於抗辯之事實
      ，並無確實證明方法或僅以空言爭執者，當然認定其抗辯
      事實之非真正，而應為被告不利益之裁判；另各當事人就
      其所主張有利於己之事實，均應負舉證之責，故一方已有
      適當之證明者，相對人欲否認其主張，即不得不更舉反證
      （最高法院18年度上字第1679號、19年度上字第2345號判
      例參照）。被上訴人主張上訴人Z 於前揭時地，對其為強
      制性交行為等情，上訴人否認之，則被上訴人應就其主張
      之事實，負舉證之責，倘被上訴人已為適當之證明，則上
      訴人欲否認其主張，即不得不更舉反證，若上訴人於此情
      況下，就其抗辯之事實，並無確實證明方法，或僅以空言
      爭執者，依上開說明，即應為上訴人不利益之裁判。
    2.被上訴人主張上述遭上訴人Z 強制性交之事實，除據被上
      訴人於警詢、少年法院調查、審理時陳述綦詳外，並有上
      訴人Z 簽立之切結書記載「甲方（即上訴人Z ）因96年9
      月中旬午時在自家處之一時衝動違背乙方（即被上訴人）
      的意思之強迫發生性關係，又再10月中旬半夜以同樣手法
      進行2 次強制性自主得逞，因甲方與乙方為親屬之關係，
      而暫時不起訴，如甲方在犯案者將會將此案及上述之案件
      一同提出告訴之。下不為例此句（應為「據」之誤）為證
      」等語，可資佐證（少調字卷第168 頁）。上訴人Z 於少
      年法院審理時亦自陳：有看過切結書內容才簽名，對於切
      結書之內容能夠理解，承認切結書所載2 次強制性交行為
      等語，有審理筆錄存卷可查（少調字卷第261 、263 頁）
      ，此外，另有裙子1 件經少年法院扣案，並當庭勘驗裙子
      中間下擺有破損之情形足憑（少調字卷第189 、200 頁）
      ，亦核與被上訴人陳述於96年9 月中旬某日上訴人Z 對其
      為強制性交行為當時，其穿著裙子，遭上訴人Z 扯破裙子
      之情節相符。又據被上訴人於警詢、少年法院調查、審理
      時之歷次陳述，上訴人於96年9 月中旬對被上訴人為強制
      性交之侵權行為，時間應係下午約4 、5 時許，較為接近
      ，切結書雖記載「午時」，然此僅係用語較不精確，並非
      有誤，自不影響其證明力。綜合上述各節，被上訴人就其
      主張之事實，應已為適當之證明，依上述說明，上訴人欲
      否認其主張，即不得不更舉反證。
    3.上訴人雖辯稱：因為少年法院法官表示要對上訴人Z 施以
      感化教育及保護管束，律師亦表示感化教育很嚴重，上訴
      人Z 才會承認云云。上訴人Z 當時於少年法院審理時固經
      少年法院法官裁定收容，然並非違法收容，上訴人亦未舉
      證上訴人Z 當時之自白係受強暴、脅迫、利誘、詐欺、疲
      勞訊問或其他不正之方法而為，上訴人Z 空言其係擔心將
      受感化教育始於少年法院承認犯行，並無可信。
    4.上訴人又辯稱：上訴人Z 簽切結書之真意，並非承認有強
      制性交行為云云，然上訴人Z 於少年法院審理時已明確陳
      述：有看過切結書內容才簽名，對於切結書之內容能夠理
      解等語，有審理筆錄存卷可憑（少調字卷第261 頁），且
      參諸上訴人Z 簽立切結書時與林桂弘對話之錄音譯文內容
      （少調字卷第59頁），上訴人Z 稱：簽一簽是不是就沒事
      了嗎？林桂弘：簽一簽就是希望你不要再有第3 次發生。
      上訴人Z 稱：沒有，那如果簽完呢？林桂弘稱：簽完的話
      ... 因為被上訴人也不是那種喜歡... 被上訴人是為你好
      想說不給你一些污點，你知不知道報案後就會有污點就沒
      辦法找工作。上訴人Z 稱：我知道阿！林桂弘稱：對阿！
      被上訴人是希望不要越滾越大。可見上訴人Z 簽立切結書
      時，確實知悉內容及其效果，始簽立無誤。又依切結書之
      內容，尚欠缺發生一定私法上效果之要素，並非法律行為
      或準法律行為，自不因上訴人Z 於簽立切結書時為限制行
      為能力人，而不得為本院所採認。
    5.上訴人雖謂其上訴人Z 與被上訴人為性交行為時，係男女
      朋友關係，在被上訴人同意之情況下發生等語，然被上訴
      人否認之。證人即上訴人Z 友人吳晨菩、王資元雖分別於
      少年法院調查時證稱：96年12月間、或97年1 月間，伊到
      上訴人Z 家中做資料，有看到上訴人Z 與房客摸來摸去（
      摸她的背部，打她的背），打來打去，當時上訴人Z 沒有
      穿上衣，上訴人Z 之前有告訴伊，房客係他的遠房親戚等
      語（少調字卷第52頁）；大約97年3 月間上訴人Z 與被上
      訴人有交往，伊到上訴人Z 家中，上訴人Z 與被上訴人互
      動親密，在電視機前聊天並互相搔對方的癢，伊也坐在旁
      邊看電視，伊認為他們2 人交往，在學校也有聽上訴人Z
      表示他與被上訴人在一起等語（少調字卷第53頁）。然證
      人吳晨菩、王資元所證述之情節，時間均係在系爭侵權行
      為之後，無法證明系爭侵權行為當時上訴人Z 與被上訴人
      間確係男女朋友關係，而經被上訴人同意始為性交行為；
      又證人王資元所證述之交往，更係其主觀臆測及聽聞上訴
      人Z 單方之陳述而得知，自無法證明上訴人此部分抗辯為
      真。至於證人即上訴人Z 之舅舅李升馨雖證稱：去年中秋
      節（96年9 月25日) 當天下午5 點多，伊在高雄輔仁路烤
      肉時被上訴人與上訴人Z 有一起騎乘機車過來，時間約晚
      上9 點多，到10點多他們才一起離開，2 個人有說有笑，
      感覺感情蠻好的。他們跟我有距離，我看他們表情感覺有
      說有笑，至於講什麼我聽不到。烤肉時沒有刻意注意他們
      等語（少調字卷第91、93頁），惟證人李升馨此部分證述
      ，亦僅係其個人感覺上訴人Z 與被上訴人感情滿好的，尚
      無法證明2 人間之交往關係以及系爭侵權行為係得被上訴
      人同意之事實，自難採為有利上訴人之認定。
    6.上訴人另辯稱被上訴人於警詢及少年法院之陳述，前後不
      一，不足以認定上訴人Z 之侵權行為事實等語。惟觀之被
      上訴人於97年4 月3 日警詢時陳述：第2 次被上訴人Z 強
      制性交得逞是發生在96年9 月中旬，那天下午5 點左右，
      當時家裡都沒人，伊在客廳睡著了，上訴人Z 放學回來，
      把書包放著就拉伊到上訴人Z 房間，伊推上訴人Z 但他力
      氣很大伊推不開，上訴人Z 把伊上衣及褲子都脫掉後也脫
      掉自己的衣服和褲子，上訴人Z 就對我進行強制性交行為
      ；第4 次是在96年10月中旬，和第3 次隔了2 、3 天，半
      夜伊在房間睡著了，上訴人Z 開伊房門進來將伊強拉到他
      房間，上訴人A 當時好像不在家，上訴人Z 就對伊強制性
      交等語，有調查筆錄附卷足查，對照被上訴人(1)於97 年6
      月10日少年法院調查時陳述：第2 次性侵害時間是9 月中
      ，時間是下午，伊要上學時，因伊就讀夜間部，伊跟同學
      出去，當天伊沒有換衣服穿裙子，裙子還被上訴人Z 弄破
      ，伊說要上課，上訴人Z 還是把伊拉到他房間，用強迫方
      式，將伊下半身脫掉對伊性侵害等語；是在下午4 點多，
      上訴人Z 放學時，伊因為中午看電視在客廳睡著，不知道
      上訴人Z 放學回來，上訴人Z 就拉伊到他房間，強迫對伊
      性侵害等語；(2)於97年10月21日少年法院調查時陳述：本
      來伊想說伊要上學，拜託上訴人Z 不要這樣，當天伊來不
      及換衣服，且當時伊穿裙子，就被少年撕破，裙子中間的
      下擺有破掉，裙子原本用線縫合地方破掉，因為拉扯。上
      訴人Z 年把伊壓在床上，沒有把裙子拉下，直接扯掉。準
      備要去上課是第2 次被性侵害，跟在客廳睡著同樣一次。
      客廳睡著是跟裙子被撕破是同一次。第2 次是在客廳伊睡
      著，時間是下午和同學出去，穿被撕破的裙子那一次，因
      為伊5 點要去上課，就拜託上訴人Z 不要這樣。又伊讀完
      書很累，門沒有鎖少年把伊拉過去，是第4 次半夜睡著忘
      記關門，與在客廳睡著那次不同等語。(3)於98年2 月18日
      少年法院審理時證稱：切結書上面寫2 個時間點，96 年9
      月中旬是中午伊在客廳睡覺的那一次。另外一次是96年10
      月中旬是伊半夜睡覺，上訴人Z 跑來伊房間那一次等語，
      有調查及審理筆錄存卷可查（少調字卷第22、23、188 至
      197 、255 、256 頁）。除97年4 月3 日被上訴人係陳述
      其穿著褲子外，就上訴人Z 為本件侵權行為事實之主要情
      節，並無重大差異。被上訴人於97年6 月10日之陳述，雖
      漏未陳述96年10月中旬某日半夜遭上訴人Z 強制性交之事
      實，然其之後幾次調查、審理期日所述，與其97年4 月3
      日警詢時之陳述，主要情節並無齟齬或矛盾之處，尚不得
      憑此即謂被上訴人所述並無可信。至於被害人穿著裙子遭
      加害人強制性交時，是否以加害人採取掀開被害人裙子強
      制性交得逞之情節較為合理，誠非必然，上訴人Z 為侵權
      行為時，拉扯被上訴人裙子，造成裙子破損之情形，與當
      時上訴人Z 與被上訴人間，拉扯、掙扎過程之動作及裙子
      之材質有關，亦非全無可能如被上訴人所述僅有裙子下擺
      小範圍破掉之情形，上訴人抗辯被上訴人主張此部分受侵
      害之情形，與常理不符，純係立基於上訴人就事實發生經
      過，預設情節及客觀條件所為假設之推論，並無可採。至
      於上訴人請求將裙子送鑑定乙節，因裙子業經少年法院發
      還被上訴人，有扣押物受領書存卷可查（少護執字卷第12
      頁），被上訴人並未於本院提出此項證物，本院無從進行
      調查，況且，縱經鑑定裙子破損之施力情形，亦無法證明
      上訴人Z 係得被上訴人同意而與之為性交行為，自無調查
      之必要。
    7.上訴人另以：被上訴人陳述於96年9 月14日第1 次遭上訴
      人Z 強制性交，則被上訴人何以能放心在客廳睡著，又何
      以在睡覺時不鎖門，且事發當時若如被上訴人所述上訴人
      A 不在家，則上訴人Z 應可在被上訴人房間強制性交得逞
      ，何需強拉被上訴人到上訴人Z 之房間，是被上訴人之主
      張有不合情理之處等語為辯，然強制性交之被害人，於遭
      受侵害後，能否採取防止再次遭侵害之措施，乃繫諸於被
      害人之能力及反應，而加害人是否再為強制性交行為，被
      害人無從預警，不能於事後從一般理性、具備生活經驗之
      成年人之觀點，預想被害人所能或所應採取之自我防護。
      依被上訴人陳述內容可知，其係看電視時睡著，上訴人Z
      係嗣後放學返家對其強制性交，並非被上訴人於上訴人Z
      在家時仍任意如此，並無不合常理之處；又被上訴人睡覺
      時未鎖門，並不是敞開房門，亦無證據證明其係故意為之
      ，亦難謂之有違常情。至於強制性交地點之決定，存在於
      加害人內在，旁人難以知悉，自無從解釋其應於何處發生
      始為合理，上訴人以此反推被上訴人陳述不合情理，並無
      可採。
    8.上訴人又稱：被上訴人既稱上訴人Z 「拉」伊進房間，被
      上訴人為掙脫排除強制力，按理應依反方向掙脫、往反方
      向拉扯，始能對抗上訴人Z 之拉力，被上訴人於警詢時之
      陳述，已有可疑云云，然被上訴人陳述其遭上訴人Z 拉進
      房間，係指如何進入事發地點，與其另陳述其推不開上訴
      人Z 係指進入房間後發生情形，乃不同階段動作之描述，
      並無違常之處，上訴人此部分所辯，洵非有理。
    9.上訴人雖謂若被上訴人於96年9 月間起確遭上訴人Z 強制
      性交，而有創傷後壓力症候群，何以被上訴人於96年12月
      間仍能結交新男友，且繼續居住於上訴人住處，被上訴人
      之指述是否可信，殊堪質疑。然被上訴人係因求學之故借
      居於上訴人住處，乃兩造不爭執之事實，而據被上訴人所
      陳：伊不敢告訴母親遭強制性交之事，因為母親有高血壓
      及憂鬱症，父親又有糖尿病，有告訴母親想搬出去，母親
      問及是否上訴人A 對伊不好，伊又不敢說不好，剛開學也
      不敢跟同學說可以借住同學家等語（被上訴人於雙向室內
      哭泣）；只有在上訴人Z 沒有在房間時才使用電腦，同學
      都有電腦，不需要到學校借電腦，伊沒有跟同學開口，對
      高雄不熟，伊家在阿蓮，第一次搬到外面住，有調查筆錄
      附卷可憑（少調字卷第193 、194 頁），可見，被上訴人
      並非無搬離上訴人住處之意，而係客觀情況未能允許；又
      被上訴人於96年12月間與林桂弘交往之事，故經林桂弘於
      警詢時陳述明確，然強制性交被害人受創後，往往需要值
      得信仰或信賴之精神上支持，被上訴人與林桂弘交往，不
      無重建被上訴人兩性相處關係信賴之助益，難以被上訴人
      另結交男友，即認定上訴人Z 並未對被上訴人為強制性交
      行為，上訴人此部分抗辯，顯不可採。
    10.上訴人主張：被上訴人於其所述遭上訴人Z 強制性交之後
      ，尚於96年12月1 日、2 日、10日、16日與上訴人Z 於網
      際網路對話，內容甚為親暱，如被上訴人確有遭上訴人Z
      強制性交，何以仍能與上訴人Z 如此親密之互動等語為辯
      。然觀之上訴人Z 與被上訴人於網際網路對話之內容，主
      要係一般日常生活之關懷，尚難稱有親暱之情形，況且，
      此對話係於網際網路上，並非面對面，僅從對話文字，仍
      無從確知被上訴人對話當時之心態，上訴人此部分抗辯，
      難予憑採。
    11.綜上，被上訴人就其主張之事實，已盡相當之舉證，上訴
      人就其抗辯之事實，或無確實證明方法，或僅以空言爭執
      者，依首揭，即應為上訴人不利益之裁判。被上訴人主張
      上訴人Z 於96年9 月中旬某日午時及同年10月中旬某日半
      夜某時，對被上訴人為強制性交行為，應為可採。
    12.被上訴人主張因本件侵權行為而有創傷後壓力症候群症狀
      乙情，上訴人另請求本院囑託法務部法醫研究所鑑定被上
      訴人有無創傷後壓力症候群症狀，惟被上訴人具狀陳述謂
      此部分調查並無必要。因此項鑑定必須被上訴人配合，被
      上訴人既謂無調查必要，即難期於本院囑託鑑定後被上訴
      人能配合鑑定，是則被上訴人主張此部分事實，尚不足採
      。惟依前述說明，本件事證已臻明確，上訴人此部分證據
      調查之聲請，亦無必要，附此敘明。
  (三)上訴人是否應連帶負侵權行為損害賠償責任？如是，賠償金
    額以若干為適當？
    1.按因故意或過失，不法侵害他人之權利者，負損害賠償責
      任。故意以背於善良風俗之方法，加損害於他人者亦同；
      次按無行為能力人或限制行為能力人，不法侵害他人之權
      利者，以行為時有識別能力為限，與其法定代理人連帶負
      損害賠償責任；再按不法侵害他人之身體、健康、名譽、
      自由、信用、隱私、貞操，或不法侵害其他人格法益而情
      節重大者，被害人雖非財產上之損害，亦得請求賠償相當
      之金額。民法184 條第1 項、第187 條第1 項、第195 條
      第1 項前段分別定有明文。又按貞操權係屬獨立之人格權
      ，保護之法益乃以性尊嚴及性自主為內容之權利，係屬民
      法第184 條第1 項前段所規定「權利」之一種，此觀民法
      第195 條第1 項將「貞操」獨立列明為法律保護之人格法
      益自明。
    2.經查：
      (1)上訴人Z 於前述時地對被上訴人為強制性交行為，業經
        認定如前。上訴人Z 於行為時，雖為限制行為能力人，
        然其當時已滿17歲，就讀高職3 年級，有工作經驗、曾
        結交女友，有少年法院少年事件調查報告、上訴人Z 網
        路部落格畫面可證（少調字卷第35、78至84頁），上訴
        人Z 於行為時有識別能力，應堪認定。被上訴人主張，
        上訴人Z 侵害其貞操權，因此有非財產上損害，應可認
        定。
      (2)上訴人A 為上訴人Z 之母親，並未舉證其就上訴人Z 之
        監督並未鬆懈或加以監督仍不免發生之情，則依前述規
        定，上訴人A 就被上訴人因系爭侵權行為所受之非財產
        上損害，應與上訴人Z 連帶負損害賠償責任。
    3.按精神慰藉金之賠償，係藉金錢之給付使被害人在精神上
      所受之痛苦為適當之補償，其給付之標準應斟酌被告、被
      害人暨其父、母、子、女及配偶之身分、地位、資力、加
      害程度及其他各種情形核定相當之數額（最高法院51年台
      上字第223 號、76年台上字第1908號判例要旨參照）。經
      查：被上訴人目前為大學4 年級，打工收入每月約1 萬5,
      000 至1 萬7,000 元，98年度所得給付總額為25萬4,973
      元，名下並無財產；上訴人Z 目前就讀大學（行為時就讀
      高職），靠打工維持生活，98年度所得給付總額為13萬5,
      000 元，名下並無財產；上訴人A98 年度所得給付總額為
      3,320 元，名下並無財產等情，業據兩造陳明在卷，並有
      稅務電子閘門財產所得調件明細表附卷可稽。本院復審酌
      上訴人Z 2 次故意侵權行為之手段、被上訴人受侵害之情
      節，認為被上訴人得請求之精神慰撫金以15萬元為適當，
      逾此範圍之請求，並無理由。
七、綜上所述，被上訴人依據民法第184 條第1 項前段、第187
    條、第195 條第1 項前段之規定，請求上訴人連帶給付15萬
    元及自98年11月13日起至清償日止，按週年利率百分之5 計
    算之利息，為有理由，應予准許，逾此範圍之請求，為無理
    由，應予駁回。原審就上開應予准許之部分，為被上訴人勝
    訴之判決，並依職權宣告假執行、命被上訴人供擔保宣告免
    為假執行，均無違誤，上訴意旨指摘原判決不當，求予廢棄
    改判，並無理由，應駁回上訴。
八、本院於言詞辯論終結後，上訴人分別於100 年6 月20日、22
    日以有意與被上訴人和解，尚待被上訴人回覆為由，具狀請
    求本院延後宣判期日、再開辯論，然經本院透過高雄市政府
    性侵害防治中心社工王麗雲徵詢被上訴人意見，王麗雲轉述
    被上訴人並無和解意願，有電話記錄在卷可憑，是本院認無
    延後宣判期日、再開辯論之必要，併予敘明。
九、據上論結，本件上訴為無理由，依民事訴訟法第436 條之1
    第3 項、第463 條、第385 條第1 項、第449 條第1 項、第
    78 條、第85條第2項，判決如主文。
中    華    民    國  100     年    6     月    23    日
                  民事第三庭    審判長法  官  朱玲瑤
                                      法  官  洪能超
                                      法  官  陳宛榆
以上正本係照原本作成。
本判決不得上訴。
中    華    民    國  100     年    6     月    23    日
                                      書記官  周耿瑩